【裁判字號】    99,上訴,1757
【裁判日期】    990716
【裁判案由】    毒品危害防制條例等
【裁判全文】
臺灣高等法院刑事判決                99年度上訴字第1757號
上  訴  人  臺灣臺北地方法院檢察署檢察官
上  訴  人
即  被  告  甲○○
上列上訴人等因被告違反毒品危害防制條例等案件，不服臺灣臺
北地方法院98年度訴字第1739號，民國99年3月25日第一審判決
（起訴案號：臺灣臺北地方法院檢察署98年度偵字第10337號、
第10338號、98年度毒偵字第2500號），提起上訴，本院判決如
下：
    主  文
上訴駁回。
    事  實
一、甲○○前因妨害兵役條例案件，經臺灣臺北地方法院（下稱
    台北地院）以96年度簡字第2742號判處有期徒刑2月確定，
    於民國97年5月8日易科罰金執行完畢，詎甲○○不知悛悔，
    明知具有殺傷力供槍砲使用之子彈，乃槍砲彈藥刀械管制條
    例所列管之彈藥，非經許可，不得持有，竟基於持有子彈之
    犯意，於98年度農曆過年（春節為98年1月26日）前，在不
    詳地點，自成年友人「葉俊男」處取得具有殺傷力之9公釐
    （起訴書載為9釐米）口徑之子彈1顆而持有之，嗣於98年4
    月22日晚間6時許，為警持搜索票在其臺北市○○區○○街2
    59號3樓之租屋處查獲，並在甲○○母親之房間衣櫃內扣得
    上開子彈1顆及第二級毒品甲基安非他命9包，而查悉上情。
    （所涉施用第二級毒品部分，經臺灣臺北地方法院檢察署《
    下稱台北地檢署》檢察官於98年6月24日以98年度毒偵字第
    130 2號為緩起訴處分，緩起訴期間2年，嗣經該署檢察官撤
    銷緩起訴並以98年撤緩偵字第306號提起公訴，經臺北地院
    以98年度簡字第4981號判處有期徒刑3月，毒品宣告沒收銷
    燬）。
二、案經臺北市政府警察局內湖分局報告台北地檢署檢察官偵查
    起訴。
    理  由
一、訊據被告對警方於98年4月22日晚間6時許在其臺北市○○區
    ○○街259號3樓租屋處其母親房間之衣櫃內查獲子彈1顆等
    情供承屬實，惟矢口否認有何持有子彈之犯行，辯稱：子彈
    是先前住其家中友人「葉俊男」所有並擺放在櫃子內，該櫃
    子本來放在客廳，因為要搬家，所以推到其母親房間內云云
    。經查：
  (一)警方於上開時、地查獲子彈1顆，已據被告坦承不諱，扣案
    之該子彈經送鑑定，結果係口徑9公釐制式子彈，經試射，
    可擊發，具有殺傷力，有專門鑑定槍砲彈藥能力之內政部警
    政署刑事警察局98年5月4日刑鑑字第0980057043號鑑驗書在
    卷可憑（見98年度偵字第10338號卷第47頁），足認上開子
    彈確有殺傷力。
  (二)被告於警方搜索其租屋處查得該顆子彈時陳稱：「…都是他
    拿給人家啊…」、「…就是小哥的…」、「…那個子彈就是
    他要給我的，我不騙你…」、「…叫葉什麼、葉俊男（音譯
    ）…」（見原審卷第73頁反面、第77頁反面及第78頁），被
    告顯已坦承該顆子彈係「葉俊男」所交付。另觀諸該顆子彈
    係置於被告母親房間櫃子內之私密空間處，被告已對該顆子
    彈有支配之意思，並將之移入自己事實上得為支配之狀態。
  (三)雖被告辯稱：該顆子彈是「葉俊男」所有，擺放在櫃子，該
    櫃子本來放在客廳，因要搬家所以推到其母親房間內云云，
    然被告非不知子彈為違禁物，何能容任「葉俊男」任意擺放
    ，使自己或家人有受刑事追訴之風險，且因要搬家而將原放
    置在客廳之櫃子推進房間內，顯與一般將要搬家之人，會將
    櫃子內之物品整理裝箱之常情有違，況被告自承該顆子彈係
    葉俊男所給與，已如上述，是被告所辯，顯係卸責之詞，不
    足採信。至被告於原審之辯護人稱：被警方查扣子彈後，被
    告為準備搬家而整理物品時，被告女友邱怡郡又意外在家中
    發現6顆子彈，被告隨於98年4月27日將子彈帶往台北地檢署
    報繳，足認被告確無持有子彈之主觀犯意云云。然被告報繳
    該等子彈之時間，係遭警方搜索並查獲本案扣押子彈之後，
    據此而推論被告於遭警查獲前並無持有子彈之主觀犯意，已
    非適論；又邱怡郡於偵查中稱其發現該等子彈時，被告在家
    等語，然被告卻稱伊當時不在家（見98年度偵字第10338號
    卷第59頁），則邱怡郡發現該等子彈之過程是否屬實，即非
    無疑，況邱怡郡亦稱該等子彈係在被告母親之化妝桌上發現
    ，而「葉俊男」既非被告家人，何能將該等子彈放置在被告
    母親專用之化妝桌上，殊與常情有違，益徵被告所辯不實，
    辯護人所陳，自非可採。至被告於本院聲請傳訊「葉俊男」
    ，惟被告無法陳明「葉俊男」之年籍資料及住址，以供本院
    傳喚到庭作證，亦無法自行偕同「葉俊男」到庭為證，且因
    本件事實已臻明確，自無再予調查之必要，併此敘明。
  (四)綜上，被告未經許可，持有子彈之犯行，應堪認定。
二、論罪科刑：
  (一)核被告甲○○前開所為，係違反槍砲彈藥刀械管制條例第12
    條第4項之持有子彈罪。查被告有如事實欄所示刑之宣告及
    執行完畢情形，有被告前案紀錄表在卷可考，其於97年5月8
    日執行完畢後，5年內故意再犯本件有期徒刑以上之罪，為
    累犯，應依刑法第47條第1項規定加重其刑。
  (二)證據能力：按對於被告或犯罪嫌疑人之身體、物件、電磁紀
    錄及住宅或其他處所，必要時得搜索之；搜索，應用搜索票
    ；抗拒搜索者，得用強制力搜索之。但不得逾必要之程度，
    刑事訴訟法第122條第1項、第128條第1項及第132條分別定
    有明文。本案被告之輔佐人葛秀秀於原審準備程序中陳稱：
    警方於搜索時未按正常程序，係以攻堅方式進入，進入以後
    直接往其房間開始搜索云云，並聲請調閱搜索當時之蒐證光
    碟。經查：警方係持台北地院核發之搜索票，於票載有效期
    間內之98年4月22日夜間6時許，搜索票載應搜索之範圍，包
    括被告臺北市○○區○○街259號3樓之住所，有台北地院之
    搜索票、臺北市警察局內湖分局搜索、扣押筆錄附卷可稽（
    見原審98年度聲搜字第548號卷第115頁、第117頁至第122頁
    ）。又上開搜索過程，經原審勘驗搜索當時之蒐證光碟，並
    無不法之情事，縱有施以強制力，亦未逾必要之程度，有辯
    護人所不爭執之勘驗筆錄在卷可憑（見原審卷第64頁至第81
    頁）。是輔佐人上開所陳，尚非可採。本案警方之搜索既屬
    合法，則扣案用以認定被告犯罪之9公釐口徑子彈1顆，自有
    證據能力。
三、無罪部分：
  (一)公訴意旨略以：被告甲○○基於轉讓第二級毒品甲基安非他
    命之犯意，於某不詳時間，在其臺北市○○區○○街259號3
    樓之租屋處內，轉讓數量不詳之第二級毒品甲基安非他命供
    蘇建宇施用，因認被告涉犯毒品危害防制條例第8條第2項之
    轉讓第二級毒品罪嫌等語。公訴人認被告涉犯轉讓第二級毒
    品罪嫌，係以證人蘇建宇之證述及扣案含第二級毒品甲基安
    非他命成分之白色晶體9包為主要論據。
  (二)按犯罪事實應依證據認定之，無證據不得認定犯罪事實；又
    不能證明被告犯罪者，應諭知無罪之判決。刑事訴訟法第15
    4條第2項、第301條第1項分別定有明文，又刑事訴訟法上所
    謂認定犯罪事實之證據，係指足以認定被告確有犯罪行為之
    積極證據而言，如未能發現相當證據或證據不足以證明，自
    不能以推測或擬制之方法，以為裁判基礎。而刑事訴訟上證
    明之資料，無論其為直接或間接證據，均須達到通常一般之
    人均不致有所懷疑，而得確信其為真實之程度，始得據為有
    罪之認定，若關於被告是否犯罪之證明未能達此程度，而有
    合理懷疑之存在，致使無從形成有罪之確信，根據「罪證有
    疑，利於被告」之證據法則，即不得遽為不利被告之認定。
    復有最高法院29年上字第3105號、76年台上字第4986號判例
    可資參照。
  (三)訊據被告否認有轉讓第二級毒品甲基安非他命與蘇建宇之犯
    行。經查：
  1.證人蘇建宇於98年6月9日警詢稱：「其向綽號『康康』男子
    購買過5次以上，每次交易金額500至1,000元，購得安非他
    命0.1至0.2公克，地點大都在西門町（昆明街上之派出所旁
    ）…購買時間約從98年4月底開始。」（見98年度偵字第
    10337號卷第49頁），然於98年7月14日檢察官偵查中改稱：
    「（有跟甲○○買過毒品？）其實也不算是買吧，是他支援
    給我，因為我在他家住了1年，他身上有毒品，我才染上毒
    癮這個習慣，甲○○提供毒品給我施用，都不用錢。」（見
    98年度偵字第10337號卷第68頁），又於98年9月10日檢察官
    偵查中改稱：「（甲○○有無提供毒品供你使用？）是甲○
    ○的一位朋友，但我不知道他真實姓名，他的名字叫『小哥
    』。」（見98年度偵字第10337號卷第94頁），再於原審99
    年1月7日審理中證稱：其於偵查中第二次陳述之內容即偵卷
    第94頁部分才是事實等語（見原審卷第86頁反面），是證人
    蘇建宇之證述前後不一，且相互矛盾，難據此認定被告有轉
    讓第二級毒品與證人蘇建宇之犯行。
  2.上開含第二級毒品甲基安非他命成分之白色晶體9包係警方
    搜索被告上開租屋處所查獲，僅足以證明該等甲基安非他命
    毒品於警方搜索時為被告所持有，惟難據此推論被告有轉讓
    第二級毒品與證人蘇建宇之犯行。
  3.綜上所述，公訴人所提出之積極證據尚不足為被告犯有轉讓
    第二級毒品罪之證明，縱予綜合判斷，亦難達到通常一般之
    人均不致有所懷疑，而得確信其為真實之程度。此外，復查
    無其他積極證據足以證明被告確有公訴人所指之轉讓第二級
    毒品甲基安非他命之犯行，並使本院達到確信，揆諸前開法
    條規定及判例意旨，自應諭知被告無罪之判決。另扣案含第
    二級毒品甲基安非他命成分之白色晶體9包，因不能認與本
    案檢察官起訴之犯行有關，且經台北地院98年度簡字第4981
    號判決宣告沒收銷燬，已如前述，爰不為沒收銷燬之諭知，
    附此敘明。
四、原審就被告未經許可持有子彈部分適用槍砲彈藥刀械管制條
    例第12條第4項，刑法第11條前段、第41條第1項、第42條第
    3項、第47條規定，並審酌被告未經許可持有子彈行為，對
    社會治安存有潛在犯罪危險性，且被告矢口否認犯行，態度
    非佳，惟念及其持有子彈之數量僅一顆，亦未將持有之子彈
    作為其他不法使用，及被告於偵查及原審均飾詞狡卸，暨被
    告之素行、生活狀況、智識程度等一切情狀，認被告甲○○
    未經許可，持有子彈，累犯，處有期徒刑6月，如易科罰金
    ，以新臺幣1千元折算1日，併科罰金新臺幣2萬元，如易服
    勞役，以新臺幣1千元折算1日，另說明扣案具有殺傷力之口
    徑9公釐之制式子彈1顆，屬槍砲彈藥刀械管制條例第4條第1
    項第2款之彈藥，然業經鑑定機關試射擊發後，應僅餘彈殼
    ，不具有子彈完整結構，失去其效能，不具殺傷力，已非違
    禁物，無庸宣告沒收等，經核於法並無違誤，量刑亦屬妥適
    。被告上訴意旨仍執陳詞為辯，就原審已詳加調查及判決理
    由已說明之事項再行爭執，所辯並不足採信，是其上訴，核
    無理由，應予駁回。又原審經審理結果，認無其他積極證據
    足資證明被告甲○○有公訴人所指轉讓第二級毒品之犯行，
    此部分為被告甲○○無罪之諭知，尚無不合，檢察官上訴以
    證人蘇建宇雖改變證詞，然無證據可證其更異之詞與事實相
    符，或其初供之詞係虛偽，原審捨棄初供不採，認事用法應
    有違誤等語提起上訴；查證人蘇建宇上述不利於被告之證述
    內容有供述不一之瑕疵，已詳如前述，而扣案含有第二級毒
    品甲基安非他命成分之白色晶體9包，係警方搜索被告租屋
    處時所查獲，僅可證明該等毒品於警方搜索時為被告所持有
    ，而除證人蘇建宇有瑕疵之指述外，並無其他補強證據可證
    明被告有轉讓第二級毒品甲基安非他命之事實，原審就此已
    詳為調查，認證人蘇建宇雖曾稱被告有轉讓第二級毒品甲基
    安非他命之事，然證人蘇建宇上揭證述有前後不一、相互矛
    盾之情，又本件並無其他積極之具體事證足資證明被告甲○
    ○有上開轉讓毒品犯行，是檢察官提起上訴，因無其他積極
    證據供本院調查審酌，檢察官仍執前詞指摘原判決，應認其
    此部分之上訴，為無理由，予以駁回。
五、被告於98年8月5日為台北地檢署觀護人採尿時往前回溯96小
    時內之某時，在其台北市○○區○○街36號6樓之4住處，施
    用第二級毒品甲基安非他命一次之犯行部分，經原審判決後
    ，因檢察官及被告均未上訴而告確定，併此敘明。
據上論斷，應依刑事訴訟法第368條，判決如主文。
本案經檢察官姜貴昌到庭執行職務。
中    華    民    國    99    年    7    月    16     日
                  刑事第二十三庭  審判長法  官  許宗和
                                        法  官  林海祥
                                        法  官  潘進柳
以上正本證明與原本無異。
如不服本判決，應於收受送達後10日內向本院提出上訴書狀，其
未敘述上訴之理由者並得於提起上訴後10日內向本院補提理由書
（均須按他造當事人之人數附繕本）「切勿逕送上級法院」。
                                        書記官  任正人
中    華    民    國    99    年    7     月    16    日
附錄：本案論罪科刑法條全文
槍砲彈藥刀械管制條例第12條
未經許可，製造、販賣或運輸子彈者，處 1 年以上 7 年以下有
期徒刑，併科新台幣 500 萬元以下罰金。
未經許可，轉讓、出租或出借子彈者，處 6 月以上 5 年以下有
期徒刑，併科新台幣 300 萬元以下罰金。
意圖供自己或他人犯罪之用，而犯前二項之罪者，處3年以上10
年以下有期徒刑，併科新台幣700萬元以下罰金。
未經許可，持有、寄藏或意圖販賣而陳列子彈者，處 5 年以下
有期徒刑，併科新台幣 300 萬元以下罰金。
第 1 項至第 3 項之未遂犯罰之。
毒品危害防制條例第10條
施用第一級毒品者，處 6 月以上 5 年以下有期徒刑。
施用第二級毒品者，處 3 年以下有期徒刑。

司法院資訊處製作；財團法人民間司法改革基金會備份。
